【裁判字號】    89,自,468
【裁判日期】    890731
【裁判案由】    偽造文書
【裁判全文】
臺灣臺北地方法院刑事判決                          八十九年度自字第四六八號
    自  訴  人  丙○○
    被      告  乙○○
                丁○○
                甲○○
右列被告因偽造文書案件，經自訴人提起自訴，本院判決如左：
    主  文
乙○○、丁○○、甲○○均無罪。
    理  由
一、自訴意旨略以：被告乙○○、丁○○、甲○○等係依醫療法七三條、七五條及行
    政院組織法，中央衛生主管機關醫事審議委員會委員之一。該委員會於民國（下
    同）八十八年八月二十一日接受台北地方法院委託鑑定台北榮總醫師尤雅正等偽
    造文書案件，因醫師尤雅正所掣給之中文病歷摘要（自訴人母親何雪卿女士）填
    載『氣管內管插管後送加護病房觀察治療』係由英文病歷摘要〞ＥＴＴwas
    interted,so she was admitted to our ward "中摘譯出。然依字譯與實際情形
    皆與該中文病歷摘要不符，該醫事審議委員會明知所鑑定資料係偽造不實仍以〞
    文字之意義相符〞之鑑定報告作為鑑定結果，違反公務人員登載不實之偽造文書
    罪，因認被告三人共同涉犯有刑法第二百十三公文書不實登載罪嫌云云。
二、按犯罪事實應依證據認定之，無證據不得推定其犯罪事實。又不能證明被告犯罪
    者，應諭知無罪之判決，刑事訴訟法第一百五十四條、第三百零一條第一項分別
    定有明文。又事實之認定，應憑證據，如未能發現相當證據，或證據不足以證明
    ，自不能以推測或擬制之方法，為裁判基礎（最高法院四十年臺上字第八六號判
    例參照）。又按刑法乃規定犯罪與刑罰之法律，即規定何種行為為犯罪，對於犯
    罪行為人科以何種程度之刑罰，惟刑法處罰之對象乃行為人之犯罪行為，若被告
    並未有涉及犯罪事實之行為存在，則不得對之科以刑罰，是以「無行為，即無犯
    罪」乃刑法之基本原則。
三、經查，本件自訴人所以主張被告三人涉有公文書不實登載犯行，無非係以行政院
    衛生署於八十八年十二月二十九日以衛署醫字第八八○八○二三四號函覆本院八
    十八年八月十八日北院義刑團八八自二九二字第二○二五五號函文時，對於委託
    鑑定台北秀傳醫院、台北榮民總醫院於何雪卿之醫療過程有無疏失乙案，所檢附
    該署醫事審議委員會第八八二一一號鑑定書中「鑑定意見」第五點記載：「醫師
    尤雅正提供給家屬之中文病情摘要，確為摘譯自英文病情摘要，而家屬質疑之文
    句『施行氣管內管插管後送加護病房觀察治療』，乃譯自英文摘要中病史部份的
    最後一句『ＥＴＴwas interted,so she was admitted to our ward』意義相符
    ，且中文摘要確為摘譯自英文病情摘要，內容無不符之處。」為據，認為「ward
    」之字義並不等於「加護病房」，該署醫事審議委員會明知中、英文病情摘要記
    載不符，竟為不實內容且登載於職務上所掌鑑定書之公文書上。惟查，本件被告
    乙○○為行政院衛生署前任署長，被告丁○○為行政院衛生署醫政處處長，被告
    甲○○為行政院衛生署醫政處承辦有開司法或檢察機關委託鑑定案件及人民陳情
    有開醫療糾紛事項之承辦人，以上三人均非醫事審議委員會之委員，亦無參與該
    署第八八二一一號鑑定意見之決定。有行政院衛生署於八十九年七月六日以衛署
    醫字第八九○三五八三六號函覆本院之書函在卷為證，足證被告三人並非系爭第
    八八二一一號鑑定書之參與委員，對於鑑定結果無由決定，縱使該第八八二一一
    號鑑定書中確有內容不實之處，亦與被告三人無涉，自訴人僅因被告乙○○為行
    政院衛生署前任署長，認為行政院衛生署醫事審議委員會之委員均由其選任，自
    應對委員會鑑定之結果負責；被告丁○○及甲○○為行政院衛生署醫政處之處長
    及承辦人，對於該署審議委員會之召開及鑑定書之製作多有參與為由，主張被告
    三人涉有公務員登載不實罪嫌，核與刑法第二百十三條規定之構成要件不符，自
    難以該罪相繩，此外，復查無其他積極證據足資認定被告等有何明知不實事項而
    為登載之犯行，自不能證明渠等有犯罪，應為無罪判決之諭知。
四、按最重本刑為拘役或專科罰金之案件，被告於審判中或偵查中得委任代理人到場
    。刑事訴訟法第三十六條前段定有明文。經查，本件自訴人自訴被告所犯之罪為
    刑法第二百十三條公文書不實登載罪，其法定刑為一年以上七年以下有期徒刑，
    並非屬於前項所述被告得委任代理人到場之案件，是以，本件被告三人共同委任
    代理人鄭聰明（有委任狀一紙在卷為證）到庭雖非合法，惟被告既知委任代理人
    到庭，可見已受合法傳喚無疑，因本院認為本案應為無罪判決之諭知，爰依刑事
    訴訟法第三百零六條之規定，不待其陳述逕行判決，附此敘明。
據上論斷，應依刑事訴訟法第三百四十三條、第三百零一條第一項、第三百零六條，
判決如主文。
中    華    民    國      八十九      年      七      月      三十一    日
                                      臺灣臺北地方法院刑事第七庭
                                          法  官  陶  亞  琴
右正本證明與原本無異。
如不服本判決，應於判決送達後十日內，向本院提出上訴狀。
                                          書記官  陳  圓  圓
中    華    民    國      八十九      年      八      月      三        日


司法院資訊處製作；財團法人民間司法改革基金會備份。
